【裁判字號】    97,訴,263
【裁判日期】    970528
【裁判案由】    違反毒品危害防制條例
【裁判全文】
臺灣雲林地方法院刑事判決               97年度訴字第263號
公  訴  人  臺灣雲林地方法院檢察署檢察官
被      告  甲○○
                    （現另案於臺灣雲林第二監獄執行中）
上列被告因違反毒品危害防制條例案件，經檢察官提起公訴（96
年度撤緩偵字第42號），本院判決如下：
    主  文
甲○○施用第一級毒品，處有期徒刑壹年捌月，減為有期徒刑拾
月。
    事  實
一、甲○○前因施用毒品案件，執行觀察、勒戒後，因無繼續施
    用毒品之傾向，於民國92年4 月17日經釋放出所，並由臺灣
    雲林地方法院檢察署檢察官以92年度毒偵緝字第31號為不起
    訴處分確定。詎仍不知悔改，於觀察、勒戒執行釋放後5 年
    內，復基於施用第一、二級毒品之犯意，於95年9 月2 日下
    午1 時許，在其位於雲林縣斗南鎮○○里○○路40號住處，
    將甲基安非他命摻合海洛因置於玻璃球內，用火燒烤吸食煙
    霧之方式，混合施用第一級毒品海洛因及第二級毒品甲基安
    非他命1 次。嗣為警於95年9 月3 日下午3 時30分許，持本
    院核發之搜索票在上址查獲，並得其同意採集尿液送驗，檢
    驗結果呈可待因、嗎啡及甲基安非他命之陽性反應，始悉上
    情。
二、案經雲林縣警察局斗南分局報告臺灣雲林地方法院檢察署檢
    察官偵查起訴。
    理  由
壹、程序部分：
    按被告以外之人於審判外之言詞或書面陳述，除法律有規定
    者外，不得作為證據，刑事訴訟法第159 條第1 項固定有明
    文。惟被告以外之人於審判外之陳述，雖不符刑事訴訟法第
    159 條之1 至第159 條之4 規定得為證據之情形，而經當事
    人於審判程序同意作為證據，法院審酌該言詞陳述或書面陳
    述作成時之情況，認為適當者，亦得為證據。刑事訴訟法第
    159 條之5 第1 項亦有明定。本件被告甲○○對於檢察官所
    提雲林縣警察局斗南分局查獲煙毒、麻管嫌犯尿液送檢真實
    姓名對照表，及詮昕科技股份有限公司之濫用藥物尿液檢驗
    報告等被告以外之人於審判外之書面陳述，均同意作為證據
    ；且本院審酌該等書面陳述作成時之情況，認為適當，亦與
    本案待證事實具有關聯性，故均得作為證據。
貳、實體部分：
一、訊據被告甲○○對於上開事實坦承不諱；且對其所採集之尿
    液，經送篩檢後，結果呈現可待因、嗎啡及甲基安非他命之
    陽性反應，有雲林縣警察局斗南分局查獲煙毒、麻管嫌犯尿
    液送檢真實姓名對照表，及詮昕科技股份有限公司95年9 月
    14日報告編號00000000號濫用藥物尿液檢驗報告各1 紙在卷
    可憑。足認被告自白與事實相符，應可採信。
二、查被告前因施用毒品案件，執行觀察、勒戒後，因無繼續施
    用毒品之傾向，於92年4 月17日經釋放出所，並由臺灣雲林
    地方法院檢察署檢察官以92年度毒偵緝字第31號為不起訴處
    分確定一節，有臺灣高等法院被告前案紀錄表1 份在卷可稽
    。是被告所為，與毒品危害防制條例第23條第2 項所定於觀
    察、勒戒執行釋放後，5 年內再犯同條例第10條施用毒品罪
    之追訴要件相符。本案事證明確，被告犯行堪以認定。
三、按海洛因及甲基安非他命，分別為毒品危害防制條例第2 條
    第2 項第1 、2 款所明定之第一、二級毒品，均不得非法施
    用。核被告甲○○所為，係分別觸犯毒品危害防制條例第10
    條第1 項之施用第一級毒品罪及同條第2 項之施用第二級毒
    品罪。其為施用第一、二級毒品而持有海洛因、甲基安非他
    命之低度行為，已為其施用之高度行為所吸收，均不另論罪
    。再被告以一次之施用行為，分別觸犯上開二罪，為想像競
    合，應依刑法第55條規定，從較重之施用第一級毒品罪處斷
    。
四、按施用毒品行為之本質為藥物濫用、物質依賴，自殘性明顯
    ，侵害性卻隱晦。基於施用毒品此一特性，毒品危害防制條
    例第10條第1 、2 項之刑罰，就須與同條例第20條之保安處
    分比擬觀察，而不應與一般犯罪之刑罰等量齊觀。因此，對
    被告施以相當期間之徒刑，藉以隔離毒品、戒除依賴即可，
    過度監禁之結果，徒然虛擲被告生命，並有浪費國家稅收之
    虞。爰審酌被告有施用毒品及詐欺罪等前科（不構成累犯）
    ，有上揭臺灣高等法院被告前案紀錄表在卷可按，可見被告
    素行不佳；其於執行觀察、勒戒後，仍再為施用，顯見毒癮
    程度嚴重，且亦未能悔改並記取教訓；惟念及施用毒品犯罪
    之本質，為戕害自我身心健康之行為，尚未嚴重破壞社會秩
    序或侵害他人權益；且被告於犯後坦承犯行，態度良好；以
    及被告之教育程度為國中畢業等被告之品行、犯罪之動機、
    目的、手段、智識程度、所生危害及犯後態度等一切情狀，
    量處如主文所示之刑。
五、被告本件犯罪時間在96年4 月24日以前，合於中華民國九十
    六年罪犯減刑條例所定之減刑條件，應予減刑。爰併宣告其
    減得之刑。
、不另為無罪諭知部分：
一、公訴意旨另略以：被告甲○○自94年7 、8 月間某日起至95
    年9 月2 日下午1 時前止，在其上址住處，以海洛因摻水置
    入針筒注射手臂之方式，約以2 、3 天1 次之頻率，反覆、
    延續施用第一級毒品海洛因多次。因認被告於此段期間亦涉
    犯毒品危害防制條例第10條第1 項之施用第一級毒品罪嫌等
    語。
二、訊據被告對於此部分雖自白犯罪，惟按被告之自白，不得作
    為有罪判決之唯一證據，仍應調查其他必要之證據，以察其
    是否與事實相符，刑事訴訟法第156 條第2 項定有明文。立
    法目的在以補強證據之存在，藉以限制合法自白在證據上之
    價值，俾發現實質的真實，即使被告之自白出於任意，然若
    別無其他補強證據足以擔保其自白與事實相符，該自白仍非
    刑事訴訟法上得據之為認定被告犯罪之唯一證據，當不得單
    憑此而為被告不利之認定。最高法院有95年度台上字第5809
    號判決可循。因公訴人就此部分，未提出任何其他證據證明
    （包括補強證據），是自難僅憑被告之自白，遽對被告為不
    利之認定。然此部分，公訴人認與被告成立之上揭犯罪為集
    合犯之一罪關係，爰不另為無罪之諭知。
據上論斷，依刑事訴訟法第299 條第1 項前段，毒品危害防制條
例第10條第1 項、第2 項，刑法第11條前段、第55條，中華民國
九十六年罪犯減刑條例第2 條第1 項第3 款、第7條 ，判決如主
文。
本案經檢察官蕭如娟到庭執行職務。
中    華    民    國    97    年    5     月    28    日
                刑事第三庭  審判長法  官  林輝煌
                                  法  官  李貞瑩
                                  法  官  陳銘壎
以上正本證明與原本無異。
如不服本判決，應於判決收受後10日內，向本院提出上訴狀（須
附繕本）。
                                  書記官  鍾宜津
中    華    民    國    97    年    5     月    28    日
附錄本案論罪科刑法條全文：
毒品危害防制條例第10條
施用第一級毒品者，處6 月以上5 年以下有期徒刑。
施用第二級毒品者，處3 年以下有期徒刑。


司法院資訊處製作；財團法人民間司法改革基金會備份。
